---
title: "CC2_ECOG2"
output: html_document
---

```{r setup, include=FALSE}
knitr::opts_chunk$set(echo = TRUE)
```

```{bash}
sudo apt-get update -y
sudo apt-get install -y libglpk-dev 
sudo apt-get install -y liblzma-dev libbz2-dev
```

```{r}
if (!requireNamespace("BiocManager", quietly = TRUE))
    install.packages("BiocManager")
BiocManager::install("BiocStyle")
BiocManager::install("Rhtslib")
```

```{r}
library("knitr")
library("BiocStyle")
.cran_packages <- c("ggplot2", "gridExtra", "devtools")
install.packages(.cran_packages) 
.bioc_packages <- c("dada2", "phyloseq", "DECIPHER", "phangorn")
BiocManager::install(.bioc_packages)
# Load packages into session, and print package version
sapply(c(.cran_packages, .bioc_packages), require, character.only = TRUE)
```

```{r}
.cran_packages <- c( "shiny","miniUI", "caret", "pls", "e1071", "ggplot2", "randomForest", "dplyr", "ggrepel", "nlme", "devtools",
                  "reshape2", "PMA", "structSSI", "ade4",
                  "ggnetwork", "intergraph", "scales")
.github_packages <- c("jfukuyama/phyloseqGraphTest")
.bioc_packages <- c("genefilter", "impute")
```

```{r}
.inst <- .cran_packages %in% installed.packages()
if (any(!.inst)){
  install.packages(.cran_packages[!.inst],repos = "http://cran.rstudio.com/")
}

```

```{r}
.inst <- .github_packages %in% installed.packages()
if (any(!.inst)){
  devtools::install_github(.github_packages[!.inst])
}

.inst <- .bioc_packages %in% installed.packages()
if(any(!.inst)){BiocManager::install(.bioc_packages[!.inst])
}

```

Pour la taxonomie
```{r}
.cran_packages <- c( "shiny","miniUI", "caret", "pls", "e1071", "ggplot2", "randomForest", "dplyr", "ggrepel", "nlme", "devtools",
                  "reshape2", "PMA", "structSSI", "ade4",
                  "ggnetwork", "intergraph", "scales")
.github_packages <- c("jfukuyama/phyloseqGraphTest")
.bioc_packages <- c("genefilter", "impute")
# Install CRAN packages (if not already installed)
.inst <- .cran_packages %in% installed.packages()
if (any(!.inst)){
  install.packages(.cran_packages[!.inst],repos = "http://cran.rstudio.com/")
}
.inst <- .github_packages %in% installed.packages()
if (any(!.inst)){
  devtools::install_github(.github_packages[!.inst])
}

.inst <- .bioc_packages %in% installed.packages()
if(any(!.inst)){
  source("http://bioconductor.org/biocLite.R")
  biocLite(.bioc_packages[!.inst])
}
```

```{r}
set.seed(100)
coraux <- "/home/rstudio/mydatalocal/CC2-EcoG2/ERR"
list.files(coraux)
```
Ce fichier contient 49 séquences. les "_1" correspondent aux reads1 et les "_2" correspondent reads 2.


LECTURE DES FICHIERS (filtrer et rogner)
```{r}
#On tri pour que les reads "fnRs" soit lu dans le même ordre que les forward "fnFs"
fnFs <- sort(list.files(coraux, pattern="_1.fastq.gz"))
fnRs <- sort(list.files(coraux, pattern="_2.fastq.gz"))
```

Ici on prend le 1er élément de Fnfs en tant que liste séparée par des "_" et strip prend le premier élément de cette liste. 
On transforme un nom de fichier en nom d'échantillon (ici première partie de la liste)
```{r}
sampleNames <- sapply(strsplit(fnFs, "_"), `[`, 1)

# Specify the full path to the fnFs and fnRs
fnFs <- file.path(coraux, fnFs)
fnRs <- file.path(coraux, fnRs)

#On affiche les 3 premiers éléments de la liste, où ils sont enregistrés.
fnFs[1:3]
fnRs[1:3]
```
La ligne verte correspond à la moyenne des scores de qualités pour tous le fichier.
La ligne rouge correspond à la proportion des reads qui vont au moins jusqu'à la position de cette ligne.
```{r}
#Dans les forwards, on remarque que les erreurs s'accumulent sur les fins de séquences, surtout à partir du nucléotides 260 (environ), puisqu'en effet le score de qualité passe de 30 à presque 10, engendrant ainsi une perte de la qualité de la séquence.
#Du premier nucléotides jusqu'au 200ème, le Qscore reste entre 38 et 33.

plotQualityProfile(fnFs[1:2])
```

```{r}
#Ici on remarque que les séquences sont de qualité bien moindre que les précédentes, puisque le Qscore décroît beaucoup plus tôt, et varie davantages.
plotQualityProfile(fnRs[1:2])
```
Ces graphiques servent à définir les séquences de mauvaises qualités. A partir de la, on va filtrer les séquences en retirant les bases qui ont un score de qualité trop faible, et créer un nouveau fichier contenant ces nouvelles séquences. 

On filtre les fichiers
```{r}
filt_path <- file.path(coraux, "filtered")
if(!file_test("-d", filt_path)) dir.create(filt_path)
filtFs <- file.path(filt_path, paste0(sampleNames, "_F_filt.fastq.gz"))
filtRs <- file.path(filt_path, paste0(sampleNames, "_R_filt.fastq.gz"))
```

Création d'une variable "out" qui reçoit le résultat de la fonction FilterAndTrim qui décrit ce qu'est chaque argument.
Le 5e argument "trunclen c" permet de créer une variable à 2 valeurs: une pour les forwards l'autre pour les reverse.
```{r}
out <- filterAndTrim(fnFs, filtFs, fnRs, filtRs, truncLen=c(240,160),
              maxN=0, maxEE=c(2,2), truncQ=2, rm.phix=TRUE,
              compress=TRUE, multithread=TRUE)
head(out)
```

DEPLICATION: ici les séquences identiques ne sont gardés qu'une seule fois (les autres sont gardées en mémoire)
```{r}
derepFs <- derepFastq(filtFs, verbose=TRUE)
derepRs <- derepFastq(filtRs, verbose=TRUE)

#Reçoient les noms des échantillons
names(derepFs) <- sampleNames
names(derepRs) <- sampleNames

errF <- learnErrors(filtFs, multithread=TRUE)
errR <- learnErrors(filtRs, multithread=TRUE)
```

L'axe des abscisses correspond à la moyenne des Qscore pour les différentes positions
L'axe des ordonnées correspond à la fréquence des erreurs observées par dada2
```{r}
plotErrors(errF)
```

```{r}
plotErrors(errR)
```

On utilise la fonction dada pour calculer les erreurs dans les reads à partir des profils d'erreurs calculés précédemment. Cela aboutit à un jeu de données dans erreur de séquençage.
```{r}
dadaFs <- dada(derepFs, err=errF, multithread=TRUE)
dadaRs <- dada(derepRs, err=errR, multithread=TRUE)

dadaFs[[1]]
```

Construire une table de sq & supprimer les chimères
```{r}
#On aligne les forwards et les reverses en 1 seul fragment qui couvre toute la portion V4 du gène.
mergers <- mergePairs(dadaFs, derepFs, dadaRs, derepRs)

#On créer une table de séquence représentant le nombre de fois ou chaque ASV est présent dans chacun des échantillons.
seqtabAll <- makeSequenceTable(mergers[!grepl("Mock", names(mergers))])
table(nchar(getSequences(seqtabAll)))
seqtabNoC <- removeBimeraDenovo(seqtabAll)
```

CONSTRUIRE UN ARBRE PHYLOGENETIQUE
```{r}
seqs <- getSequences(seqtabNoC)
names(seqs) <- seqs
alignment <- AlignSeqs(DNAStringSet(seqs), anchor=NA,verbose=FALSE)

phangAlign <- phyDat(as(alignment, "matrix"), type="DNA")
dm <- dist.ml(phangAlign)
treeNJ <- NJ(dm)
fit = pml(treeNJ, data=phangAlign)
fitGTR <- update(fit, k=4, inv=0.2)

#Cette ligne en dessous a tournée plusieurs fois pendant 3 à 5h, je trouve ca bizarre que ca charge aussi longtemps, je ne sais pas pour quelle raison. Je n'ai donc pas pu continuer la suite.. Je met un # devant sinon le knit ne fonctionne pas.
#fitGTR <- optim.pml(fitGTR, model="GTR", optInv=TRUE, optGamma=TRUE,
        #rearrangement = "stochastic", control = pml.control(trace = 0))
#detach("package:phangorn", unload=TRUE)
```